臺灣彰化地方法院刑事判決　　　　　　　　　　　　　九十四年度交簡上字第九號
　　上　訴　人　臺灣彰化地方法院檢察署檢察官
　　被　　　告　丁○○
右列上訴人因過失傷害案件，不服本院九十三年度交簡字第三七號，中華民國九十三
年十二月二十三日第一審簡易判決（原起訴案號：九十三年度偵字第五一一二號），
提起上訴，本院管轄第二審合議庭判決如左︰
    主  文
原判決撤銷。
丁○○因過失傷害人，處拘役伍拾日，如易科罰金，以參佰元折算壹日。
    事  實
一、丁○○於民國（下同）九十三年五月十九日下午三時四十分許，駕駛車牌號碼Ｐ
    Ｋ─九五一九號自用小貨車，沿彰化縣社頭鄉○○○路由北往南方向行駛，途經
    仁愛二路與和興巷交岔路口處，理應注意車輛行駛至無號誌交岔路口時，應減速
    慢行，作隨時停車之準備，而依當時情形，天候為晴，日間自然光線充足，道路
    路面乾燥、無缺陷、無障礙物，視距良好，並無不能注意之情事，竟疏於注意，
    於通過上開交岔路口時，未減速慢行即貿然通過，適有乙○○駕駛車牌號碼ＫＩ
    Ｅ─三九八號重型機車後座附載丙○○○，沿和興路由東往西方向行駛，亦應注
    意機車行至無號誌之交岔路口，支道車應暫停讓幹道車先行。而依當時情形，又
    無不能注意之情事，竟疏於注意，於通過上開交岔路口時，竟未停讓丁○○所駕
    駛之車牌號碼ＰＫ─九五一九號自用小貨車先行通過，仍貿然前行，致丁○○駕
    駛之車牌號碼ＰＫ─九五一九號自用小貨車未及煞避，而撞及乙○○駕騎之車牌
    號碼ＫＩＥ─三九八號重型機車右側，使乙○○、丙○○○人車倒地後，乙○○
    身體受有左側鎖骨骨折、左手肘挫傷等傷害，丙○○○則受有右側踝關節開放性
    骨折併脫臼、右側內外踝骨開放性骨折等傷害。丁○○於犯罪未發覺前，在警員
    到場處理時，自承為肇事者而自首接受裁判。
二、案經被害人乙○○、丙○○○訴由彰化縣警察局田中分局報請臺灣彰化地方法院
    檢察署檢察官偵查起訴。
    理  由
一、右開犯罪事實業據被告丁○○於警詢、偵查中、原審及本院審理時坦認不諱，核
    與告訴人乙○○、丙○○○針對本件事故經過情形之陳述相符，並有道路交通事
    故現場圖、道路交通事故調查報告表、交通事故現場照片等件在卷可資參照，告
    訴人乙○○、丙○○○因本件車禍受有如事實欄所載之傷害，亦有財團法人彰化
    基督教醫院出具之診斷證明書附卷可考。按汽車行駛時，駕駛人應注意車前狀況
    ，並隨時採取必要之安全措施；行車速度，依速限標誌或標線之規定，無標誌或
    標線者，行經無號誌之交岔路口時，應減速慢行作隨時停車之準備，道路交通安
    全規則第九十四條第三項、第九十三條第一項第三款分別著有規定。而依卷附道
    路交通事故調查報告表所載，事發當時天候晴、日間自然光線、路面乾燥、無缺
    陷、無障礙物、視距良好，並無不能注意之情事，被告丁○○駕駛上揭自小貨車
    於行經上開肇事交岔路口時，竟未注意車前狀況，及減速慢行作隨時停車之準備
    ，貿然通過該交岔路口而肇事，致告訴人乙○○受有左側鎖骨骨折、左手肘銼傷
    等傷害，丙○○○則受有右側踝關節開放性骨折併脫臼、右側內外踝骨開放性骨
    折等傷害，其有過失甚明。況本件經送臺灣省彰化縣區車輛行車事故鑑定委員會
    鑑定結果，亦認被告丁○○駕駛自小貨車行駛至無號誌之交岔路口，未減速慢行
    作隨時停車之準備，處置失當，為肇事原因，有臺灣省彰化縣區車輛行車事故鑑
    定委員會九十三年八月十六日彰鑑九三０五五七字第０九三五六０二一九一號函
    在卷可按。雖告訴人乙○○因駕駛重型機車行駛至無號誌之交岔路口，支道車未
    停讓幹道車先行，處置失當，為肇事主因，亦有過失，但被告似難辭過失之責。
    被告之過失行為與告訴人因本件事故所受傷害間有相當因果關係。綜上，本件事
    證明確，被告過失犯行堪以認定。
二、公訴人上訴意旨雖以：「原鑑定意見未考量告訴人之機車已通過交岔路面達四分
    之三，被告始駕車駛至，豈能認定被告有優先路權，而認告訴人之過失為肇事主
    因，責任歸屬顯有不明，原鑑定尚有不足之處」云云。惟查：告訴人乙○○，雖
    指述其騎乘機車業已通過交岔路口中心，被告未讓車為肇事主因，然本件依肇事
    後二車停放位置觀之，均已過路口中心線，有道路交通事故現場圖附卷可稽。且
    告訴人駕騎機車進入路口之初未先停讓繼續行駛，係駛至路口中心附近遭撞，亦
    未足證明被告欲進入路口時，告訴人乙○○騎乘之機車已通過路口中心處，而認
    告訴人之機車有絕對優先路權，且肇事車輛雙方車速不一，較遲進入交岔路口之
    車輛亦有可能因車速較快，致其發生碰撞部位係於車輛後側。另依卷附交通事故
    現場照片所示告訴人於肇事後之機車停放位置觀之，顯係告訴人因閃避不及而偏
    離行進路線，亦足徵告訴人未停讓幹道車先行，為肇事主因。上訴人稱告訴人駕
    駛車輛已先進入交岔路口，非肇事主因，尚有未洽，本院因認依原鑑定之結果已
    甚明瞭，毋庸尋求其他機關重覆鑑定之必要，附此敘明。
三、核被告所為係犯刑法第二百八十四條第一項前段之過失傷害罪。被告一過失行為
    致告訴人二人受傷，為想像競合。又被告於肇事後，於未經有偵查犯罪職權機關
    或公務員發覺其為犯人前，於員警到場處理時陳明其為肇事者而自首，業據證人
    即本件執勤員警吳錫賓於本院審理時證稱屬實，已符合自首要件並接受裁判，應
    依刑法第六十二條前段規定減輕其刑。原審以被告過失傷害論罪科刑，固非無見
    ，惟原審未適用自首規定減輕其刑，及審酌告訴人二人所受之傷害甚重等情，其
    認事用法尚有未洽，原審判決既有上述瑕疵，應予以撤銷改判。爰審酌告訴人乙○○身體受有左側鎖骨骨折、左手肘挫傷等傷害，丙○○○受有右側踝關節開放
    性骨折併脫臼、右側內外踝骨開放性骨折等傷害，傷勢非輕，且被告迄今尚未與
    告訴人達成民事上和解等一切情狀，量處如主文第二項所示之刑，並諭知易科罰
    金之折算標準，以示懲儆。
據上論斷，應依刑事訴訟法第四百五十五條之一第一項、第三項、第三百六十九條第
一項前段、第三百六十四條、第二百九十九條第一項前段，刑法第二百八十四條第一
項前段、第五十五條前段、第六十二條前段、第四十一條第一項前段，罰金罰鍰提高
標準條例第一條前段、第二條，判決如主文。
本案經檢察官甲○○到庭執行職務。
中      華      民      國    九十四    年      四      月      四      日
                                臺灣彰化地方法院刑事第一庭
                                    審判長法官  葉  榮  郎
                                    法      官  陳  秋  錦
                                    法      官  葛  永  輝
右正本證明與原本無異。
不得上訴。
                                    法院書記官  吳  金  良
中      華      民      國    九十四    年      四      月      四      日
刑法第二百八十四條
因過失傷害人者，處六月以下有期徒刑、拘役或五百元以下罰金。致重傷者，處一年
以下有期徒刑、拘役或五百元以下罰金。
從事業務之人，因業務之過失傷害人者，處一年以下有期徒刑、拘役或一千元以下罰
金。致重傷者，處三年以下有期徒刑、拘役或二千元以下罰金。
